臺灣宜蘭地方法院民事判決　　　　　　　 92年度訴字第306號
　　原　　　告　己○○
　　　　　　　　丙○○
　　兼　共　同
　　訴訟代理人　戊○○
　　被　　　告　億昌礦業股份有限公司
　　法定代理人　庚○○
上列當事人間請求確認股權存在事件，本院於民國94年3月15日
言詞辯論終結，判決如下：
    主  文
確認原告己○○對被告有股份十八股、原告戊○○對被告有股份
六股、原告丙○○對被告有股份三十股存在。
被告應就原告己○○所有前項股份（係自訴外人甲○○受讓）辦
理股東名冊變更登記。
原告其餘之訴駁回。
訴訟費用由被告負擔二十分之一，餘由原告負擔。
    事實及理由
甲、程序部分：按確認法律關係之訴，非原告有即受確認判決之
    法律上利益者，不得提起之，民事訴訟法第247 條第1 項定
    有明文。本件原告主張對被告有如後述訴之聲明所示之股權
    存在，被告則否認之，是原告起訴請求判決確認股權存在，
    即有即受確認判決之法律上利益，其等提起本訴，於法即無
    不合，應予准許，先此敘明。
乙、實體部分：
一、原告起訴主張：原告均係被告之股東，被告發行股份600 股
    ，原告己○○持有66股（係自原股東甲○○受讓而得，現仍
    登記為甲○○所有），原告戊○○持有132 股，原告丙○○
    持有126 股，並由原告戊○○擔任總經理一職。詎被告之其
    他股東即訴外人丁○○等人竟於民國92年8月2日下午未經合
    法程序召開股東會議，決議分別由庚○○及丁○○擔任董事
    長及總經理，並將原訴外人甲○○所有，當時已轉讓予原告
    己○○之66股非法變更為18股、原告戊○○之132股變更為6
    股、原告丙○○之126股變更為30股，並經被告於同年8月11
    日向經濟部聲請修正章程及為改選董事之變更登記，而經經
    濟部准予登記在案，已損及原告之權利，而有起訴請求確認
    之必要。爰為訴之聲明：(1)請求確認原告己○○對被告有66
    股，原告戊○○對被告有132股，原告丙○○對被告有126股
    之股份存在。(2)被告應向經濟部辦理前項股東名冊變更登記
    。
二、被告則抗辯以：
(一)、就原告己○○部分：原告己○○稱自被告前董事長即訴外人
    甲○○處受讓66股份部分，因訴外人甲○○原已於90年12月
    3 日因歸還原借款需要，而授權被告讓渡48股予另處訴外人
    邱明山。其後何以原告己○○持有甲○○所書立之91年3 月
    15日之買賣協議書及92年1月5日之股份轉讓書，被告實不知
    情，應由買賣股權之當事人自行解決。且甲○○之股份，已
    於90年12月 3日由甲○○將其中48股讓與訴外人邱明山，將
    得款歸還原代墊股款之另一訴外人丁○○，並已於91年6 月
    27日繳納過戶證券交易稅，92年 8月11日完成變更登記在案
    ，故原告己○○主張有被告66股權存在，並不實在。惟如經
    法院審理結果認訴外人甲○○尚得將所餘股份18股讓與原告
    己○○，則就此部分被告亦無爭執。
(二)、就原告戊○○、丙○○（下稱原告戊○○等二人）部分：
１、被告92年8 月2 日股東會議，係經前任董事長即訴外人甲○○授權、用印，經合法為開會通知並進行改選，並無任何違
    法之處。
２、原告戊○○股數由132 股變更為6 股，及原告丙○○股數由
    126 股變更為30股乙事，係源於87年底，原告戊○○持採礦
    計劃簡介至台中覓得訴外人丁○○、甲○○、乙○○及被告
    現法定代理人庚○○等四人出資支援採礦事業，並由原告戊○○等二人負責經營。然其後始知礦區禁採，又至90年底，
    被告公司股東始得知原告戊○○等二人聯手將公司購置之堆
    高機、挖土機等機具全部盜賣一空，而經查帳結果，發現原
    告戊○○等二人所提8,000,000 元計劃帳目，全係浮報，公
    司資金亦遭虧空，乃定91年1 月8 日召開股東會議，要求原
    告戊○○等二人交代如何彌補丁○○之損失。當日經原告戊○○等二人提議：「本礦場由其本人在一週內（1 月15日）
    找尋買主以新台幣1200萬元議價，如果買賣不成，丙○○及
    戊○○等二人股權各讓渡16股（應為各16% ，即各96股）交
    由丁○○處理，處理方法由姜小姐直接辦理過戶登記指定人
    名下。」，而經股東全體贊成通過。惟嗣原告戊○○等二人
    並未找得買主以12,000,000元買下礦場，其等之股份各16%
    即96股數股乃登記予丁○○，另復經原告戊○○自行讓渡30
    股予訴外人翁小堯、原告丙○○自行讓渡12股予訴外人翁小
    舜，故原告戊○○尚餘股數為6 股，原告丙○○尚餘股數為
    30 股 。被告並無非法變更原告戊○○等二人之股份情事。
(三)、爰為答辯聲明：請求駁回原告之訴。
三、本件兩造不爭執者，為原告戊○○等二人均為被告之股東，
    股份原分別為原告戊○○132 股、原告丙○○126 股，然至
    被告92年8 月2 日股東會議時，依股東名冊所載，原告戊○○之股份僅為6 股，原告丙○○之股份亦僅為30股，而此股
    數之變動並經被告向經濟部申請變更登記獲准等情。上情並
    有原告提出之被告92年8 月2 日股東會議紀錄、經濟部92年
    8 月11日經授中字第09232511720 號函及所附股份有限公司
    變更登記表、股東名簿各一件為證，是此部分之事實，自足
    認定為真實。
四、茲就兩造之爭點，認定如下：
(一)、就原告己○○主張有被告66股份部分：查原告己○○主張其
    對被告有66股份，係自被告之股東訴外人甲○○購得，並已
    依約給付價金等情，並提出91年3 月15日買賣協議書、92年
    1 月5 日股份轉讓書各一件，及面額400,000 元支票2張 、
    200,000 元支票1 張為證。被告對上開買賣協議書、股份轉
    讓書及支票之真正並不爭執，惟抗辯訴外人甲○○對原有股
    份66股，其中48股已於90年12月3 日轉讓予訴外人邱明山，
    並依法繳納證券交易稅等語，並提出股份轉讓書及證券交易
    稅一般代徵稅額繳款書為證。原告雖復否認上開股份轉讓書
    及證券交易稅一般代徵稅額繳款書之真正，然證券交易稅一
    般代徵稅額繳款書為稅務機關出具之公文書，依民事訴訟法
    第355 條第1 項之規定，推定為真正，而原告復未提出其他
    事證，以佐證該公文書有何不實之處，自不得空言否認。按
    股份有限公司之股份，以得自由交易為原則，且並不以受讓
    人已給付對價，亦不以經變更公司登記後，始生股權轉讓之
    效力，僅須出讓人與受讓人間達成意思表示合致即足。查本
    件原告己○○於向訴外人甲○○購買被告之股份前，甲○○
    既已將原持有之66股中之48股轉讓予另名訴外人邱明山，則
    甲○○僅餘18股可供處分。是嗣後甲○○雖復與原告己○○
    約定轉讓被告之股份66股，然實則轉讓予原告己○○者僅有
    18股。故原告己○○請求確認對被告有股份存在，於18股內
    部分為有理由，應予准許，逾此部分之請求為無理由，應予
    駁回。至於甲○○未依約轉讓予原告己○○之股份，原告己○○自得依債務不履行等法律關係，向甲○○請求賠償。另
    原告己○○雖於92年12月31日所具陳報狀中，陳稱其另向訴
    外人乙○○買得被告股份60股，然原告己○○於起訴狀僅主
    張被告非法將甲○○之66股份變更為18股而請求予以確認，
    訴之聲明亦始終未曾變更或擴張，於本件訴訟程序進行中亦
    未曾表示就訴外人乙○○讓與之部分亦請求確認，則該部分
    之股份是否存在，即非本件審認之範圍，併予敘明。
(二)、就原告戊○○、丙○○部分：
１、就本件原告戊○○等二人就渠等原股份分別為132股及126股
    ，然被告向經濟部申請，經經濟部於92年 8月11日經授中字
    第09232511720 號函准予變更登記之股東名簿所示，渠等之
    股份分別為原告戊○○ 6股，原告丙○○30股乙節，被告抗
    辯此乃因原告戊○○等二人與被告其他股東即訴外人丁○○
    等人間因被告公司經營等糾紛，而於91年1月8日股東會時，
    由原告戊○○等二人與其他股東丁○○、庚○○、乙○○等
    人協議：「丙○○提議本礦場由其本人在一周內（一月十五
    日）找尋買主以新台幣1200萬元議價，如果買賣不成，丙○○及戊○○股權各讓渡 16股（應為16%，即96股）交由丁○○處理，處理方法由姜小姐直接辦理變更過戶登記指定名下
    。」等語，然屆期被告戊○○等二人並未覓得礦場之買主，
    故丁○○即依約將原告戊○○等二人之股份各96股過戶自己
    名下等語，並提出經原告戊○○等二人所簽認之被告91 年1
    月8日股東會議紀錄1件為證。原告戊○○等二人對此會議紀
    錄之真正並無爭執，惟主張於該次股東會後，渠等已尋得原
    告己○○及訴外人劉金山為礦場之買主，然被告之法定代理
    人庚○○及其他股東丁○○等人刻意刁難阻撓，要求要提出
    12,000,000元現金始同意出售礦場云云，並提出原告己○○
    及訴外人劉金山出具之證明書一件為證。被告則否認有阻撓
    礦場買賣之行為。查依本件被告91年1月8日股東會議紀錄所
    示上開內容，除出售礦場部分，因或涉及被告主要資產之買
    賣，為須經股東會議決之事項外，其餘如原告戊○○等二人
    未於期限內就礦場覓得買主，則渠等之股份應如何處理等事
    項，應屬被告股東間之協議。而按「附停止條件之法律行為
    ，於條件成就時，發生效力。」、「因條件成就而受利益之
    當事人，如以不正當行為促其條件之成就者，視為條件不成
    就。」，民法第99條第1項、第101條第2項定有明文。
    本件原告戊○○等二人，既與被告其他股東丁○○等人為上
    開約定，則丁○○於渠等未於91年 1月15日以前覓得礦場之
    買主並以適當之買賣條件成立買賣之停止條件成立後，自得
    將原告戊○○等二人之股份各96股為移轉行為。雖原告戊○○等二人主張被告之法定代理人庚○○及股東丁○○等人有
    刻意阻止礦場買賣成立之行為，惟所提出原告己○○及訴外
    人劉金山所書立之證明書，稱渠等正要辦理買賣簽約時「億
    昌公司股東丁○○女士故意反悔，百般阻撓而致無法正式完
    成合約。延至91年 1月14日才與丙○○股東授權代表簽定買
    賣契約。」，及於言詞辯論期日陳稱被告之法定代理人庚○○要求買方須提出現金支付價款等情事，然對前者，原告戊○○等二人並未提出具體事證為佐，而後者縱認屬實，亦僅
    得認屬庚○○對買賣價金給付方式提供之意見，難認係阻止
    條件成就之不正當行為。另據證人乙○○於93年 3月30日到
    庭結證稱：91年1月8日之股東會伊有參加，當時是公司想要
    將礦權出售他人，股東同意以12,000,000元出售，並約定如
    買賣不成戊○○等二人要讓渡 16股（應為16%即96股）給丁○○，後來找到原告己○○要買下礦權，但是細節沒有談成
    ，公司方面希望將價格再提高，後來因此無法談成等語。益
    徵礦場買賣無法成立，係因交易內容之細節無法談妥，而非
    丁○○或庚○○有何不正當行為阻其成立而致。是以原告戊○○等二人此部分主張，為不可採至明。
２、綜上所述，原告戊○○等二人之原有股份，雖分別為132 股
    及126 股，然依渠等與丁○○於91年1 月8 日之協議，由丁○○指定將渠等股份各96股移轉予己，則渠等所餘股份各僅
    為原告戊○○36股、原告丙○○30股。而嗣後原告戊○○將
    其中30股讓與訴外人翁小堯、原告丙○○將其中12股讓與訴
    外人翁小舜，則原告戊○○等二人所餘股份應分別為原告戊○○ 6股、原告丙○○18股。然就原告丙○○所有股份部分
    ，被告既自認有30股存在，則本院自應依此認定原告丙○○
    所有股份。
五、從而，原告起訴請求判決確認其等對於被告有股權存在，於
    原告己○○有18股、原告戊○○有 6股、原告丙○○有30股
    之範圍內，為有理由，應予准許；逾此部分之請求為無理由
    ，應予駁回。而就原告請求被告辦理股東名冊變更登記部分
    ，就原告己○○部分為有理由，爰判決如主文第二項所示；
    至原告戊○○等二人之請求部分，因被告現股東名冊業已登
    記為原告戊○○ 6股、原告丙○○30股，自無再請求被告為
    變更登記之必要，是原告戊○○等二人此部分之請求，顯無
    理由，應予駁回。
六、本件事證已臻明確，兩造所為其餘攻擊防禦方法及舉證，經
    審酌認均與判決結果不生影響，爰不一一論列，併予敘明。
七、結論：本件原告之訴為一部有理由，一部無理由，依民事訴
    訟法第79條判決如主文。
中　　華　　民　　國　　94　　年　　3 　　月　　25　　日
                  臺灣宜蘭地方法院民事庭
                      法　官　張軒豪
正本與原本無異。
如對本判決上訴，須於判決送達後20日內向本院提出上訴狀 (應
附繕本)。
中　　華　　民　　國　　94　　年　　3 　　月　　28　　日
                      書記官　廖穎穗
